臺灣基隆地方法院民事判決　　　　　　　93年度簡上字第72號
　　上　訴　人　甲○○
　　　　　　　　　　　　號信箱.
　　訴訟代理人　邱基祥律師
　　被　上訴人　乙○○
　　　　　　　　　　　　樓
上列當事人間損害賠償事件，上訴人對於民國93年8 月31日本院
基隆簡易庭93年度瑞簡字第45號第一審判決提起上訴，本院第二
審合議庭於94年1 月17日言詞辯論終結，判決如下：
    主      文
上訴駁回。
第二審訴訟費用由上訴人負擔。
    事實及理由
一、被上訴人主張：
（一）兩造為兄妹關係，其於民國93年4 月28日下午二時許，偕
      同訴外人朱昆德前往台北縣雙溪鄉平林村竹寮坑11號前除
      草，詎上訴人竟上前質問其為何要撬開門，並公然辱罵其
      ：「幹你老母老雞巴」、「幹」等字眼，並將其所有及種
      植之菊櫻、富士櫻、日系品種桃樹、金桔、艾卡琳玫瑰各
      1 株連根拔起，致令上開植物枯萎而不堪用，繼之又徒手
      毆打其並將之踹倒跌落山坡，致其受有左上胸、左臂、右
      肘、左耳下、頸部多處挫傷及瘀青等傷害，旋並對其恫嚇
      稱：「妳再對我裝瘋子，我刀子拿來馬上從妳的脖子劈下
      去，把妳劈成二半」等語，致生危害於其之生命及身體安
      全，使其心生畏懼。上訴人上開犯行業經台灣基隆地方法
      院檢察署（下稱基隆地檢署）檢察官以93年度偵字第2089
      號向本院聲請簡易判決處刑在案。上開5 株植物遭毀損所
      減少之價額為新台幣（下同）50,000元，而其因此受有難
      以彌補之精神損害，被告應就此賠償243,000 元，總計被
      上訴人所受損害為293,000 元，為此於原審起訴請求上訴
      人如數賠償並加計法定遲延利息（原審就被上訴人請求超
      過80,000元部分予以駁回，未據被上訴人提起上訴，業已
      確定）。
（二）被上訴人植物所受之損害高於原審判決之數額，慰撫金之
      判決金額亦屬偏低，上訴人竟仍提起上訴，實無理由。並
      於本院聲明請求駁回上訴人之上訴。
二、上訴人則以：其並無被上訴人指訴之侵權行為，本件被上訴
    人所提出之錄音帶及譯文並無證據能力，況被上訴人前往荒
    山野外而備有錄音設備，顯見早有設陷目的，故基於自己行
    為引致之糾紛，並無精神損害可言，縱屬有之，原審判決之
    精神慰撫金實屬過高。再者，被上訴人所受植物損害僅有3
    株，玫瑰花與金桔並未毀損，原審竟亦加以列入，且被上訴
    人此部分之損害數額並未提出證明，原審竟憑自由心證隨意
    認定，亦有悖證據法則云云，資為抗辯。並於本院聲明：(一)
    原判決不利於上訴人部分廢棄；(二)上述廢棄部分，請求駁回
    被上訴人第一審之訴。
三、有關被上訴人主張上訴人於上開時間、地點對其公然侮辱、
    恐嚇、傷害及毀損植栽等情，雖為上訴人所否認。然查：
（一）被上訴人於上開時間、地點遭被告毆打、進而踹倒跌落山
      坡，受有左上胸、左臂、右肘、左耳下、頸部多處挫傷及
      瘀青等傷害，有臺灣礦工醫院93年4 月29日日診斷證明書
      1 紙附於刑事偵查卷可憑，且經證人朱昆德到庭結證：「
      （當天被告有無毆打原告？）有，用手打原告左肩膀，用
      腳踢原告，造成原告滾下山坡」等語無訛（見原審93
      年8 月23日言詞辯論筆錄），應堪信實。
（二）上訴人雖否認辱罵、恐嚇被上訴人，然經原審於93年8 月
      23日言詞辯論期日當庭勘驗被上訴人提出之錄音帶內容，
      暨比對被上訴人於檢察官偵查中提出附卷之譯文，上訴人
      確有於上開時間、地點公開出言：「幹妳老母」、「幹妳
      老母老雞巴」、「幹」、「卒仔」、「妳再對我裝瘋子，
      我刀子拿來馬上從你脖子劈下去，把妳劈成二半」（均為
      閩南語發音）等語辱罵、恐嚇被上訴人，而上開錄音內容
      連續而未中斷，亦為在場上訴人所不爭執，復經證人朱昆
      德結證指認在卷，足見被上訴人此部分之主張，同堪採信
      。至上訴人雖辯以上開錄音帶並無證據能力，然並未具體
      陳明依據何在，且兩造對話爭吵地點係戶外山林空地，現
      場另有訴外人朱昆德、黃文眉等人，上訴人並不具有合理
      期待不會被偶然或惡意所侵入或監視，亦即上訴人並無保
      全談話隱私之合理期待，就令被上訴人預先備放錄音設備
      側錄上訴人說話內容，亦無私人違法取得證據可言。是以
      上訴人此部分之抗辯，尚無可採。
（三）上訴人於原審另否認有毀損被上訴人所種植之5 株植物，
      於本院則辯稱縱有毀損，亦僅有3 株云云。然其於刑事程
      序之警詢、偵查中業已自白其確有於上開時間、地點扯壞
      被上訴人所種植之果樹（偵查卷附93年4 月28日、同年6
      月10日訊問筆錄參照），且依偵查卷附現場照片（第14
      頁至17頁）顯示若干植物遭連根拔除情形，佐以證人朱昆
      德結證稱：「（被告當場有無拔掉原告種的植物？）有，
      印象中有4 、5 棵，包括櫻花、桃樹、玫瑰花、金桔」、
      「（當天被告如何拔樹？）被告站在山坡，雙手拔樹，一
      邊還罵髒話」、「（樹有無連根拔起？）有，被告拔完樹
      後，將樹丟在旁邊，金桔、玫瑰丟到山坡下的水泥路」等
      語，足見被上訴人此部分之主張，非無所據，上訴人應係
      於盛怒下故意拔除植哉，而非如其於偵查中所辯係不小心
      扯壞，且所毀損之植物確係5 株無誤，上訴人此部分所辯
      ，亦非可信。
四、按不法侵害他人之身體、健康、名譽、自由、信用、隱私、
    貞操，或不法侵害其他人格法益而情節重大者，被害人雖非
    財產上之損害，亦得請求賠償相當之金額，民法第一百九十
    五條第一項前段定有明文。又賠償金額是否相當，應以加害
    行為之加害程度，及被害人所受痛苦，斟酌加害人及被害人
    之身分、經濟地位等各種情形定之；最高法院47年臺上字第
    1221、51年臺上字第223 號等判例意旨亦可資參照。查本件
    被上訴人遭受其胞兄即上訴人公然侮辱、恐嚇及毆打成傷，
    已詳述如上，被上訴人主張其肉體與精神上所受創痛無法形
    容，上訴人應就此賠償精神慰撫金，尚屬可採。本院審酌上
    訴人現年27歲（66年11月26日生），未婚，瑞芳高工畢業，
    目前無業；上訴人現年42歲（50年10月4 日生），未婚，國
    小畢業，目前從事雜工，平均每月薪資10,000元餘元；兩造
    為兄妹至親關係，因家產問題迭生糾紛，被上訴人與訴外人
    即其母范林金桂、胞兄范主標、范主文等人曾因故意漏列上
    訴人為繼承人，而向地政事務所辦理辦理繼承登記，經台灣
    高等法院92年度上易字第1239號刑事判決以共同使公務員登
    載不實罪判處罪刑確定（本院刑事卷附刑事判決影本參照）
    ，可見兩造間素有不睦等一切情狀，認本件精神慰撫金以60
    ,000 元為相當。
五、次按不法毀損他人之物者，被害人得請求賠償其物因毀損所
    減少之價額；民法一百九十六條亦定有明文。查本件被上訴
    人雖未能舉證上開植栽之品種、大小及種植時間，其於原審
    所提出之潘朵拉歐市花苑估價單（估價金額為含稅35,805元
    ）亦係根據被上訴人單方陳述所為之價額估定，且為上訴人
    所否認，上訴人於原審亦自陳無法提出其他證據證明此部分
    之損害數額。然按，當事人已證明受有損害而不能證明其數
    額或證明顯有重大困難者，法院應審酌一切情況，依所得心
    證定其數額，民事訴訟法第二百二十二條第二項定有明文。
    本院審酌被上訴人業已證明其受有損害，偵查卷附現場照片
    顯示上開植栽確已遭上訴人連根拔除，參之上訴人對於被上
    訴人主張之植栽品種、數量並未爭執，佐以上開估價單所呈
    現之市價行情，依上引法條規定，逕認此部分賠償金額應以
    20,000元計算為適當。上訴人主張應送鑑定云云，本院認無
    必要，併此敘明。
六、從而，被上訴人於原審依侵權行為之法律關係請求上訴人賠
    償80,000元，及自起訴狀繕本送達翌日即93年7 月10日起至
    清償日止，按年息百分之五計算之法定遲延利息，為有理由
    ，應予准許。是則原審就此部分為被上訴人勝訴之判決，並
    依職權宣告假執行，同時駁回被上訴人其餘部分之請求，經
    核其認事用法均無違誤。上訴意旨任意指摘原審判決不當，
    求予廢棄對其不利之部分而改判上訴人勝訴，並無理由，應
    予駁回其上訴。
七、訴訟費用裁判之依據：民事訴訟法第七十八條。
中　　華　　民　　國　　94　　年　　1 　　月　　31　　日
                  民事庭審判長  法  官  李木貴
                                法  官  林玉珮
                                法  官  陳鈺林
以上正本係照原本作成。
如對於本判決上訴，須於判決送達後二十日內向本院提出上訴，
同時表明上訴理由；如已於本判決宣示後送達前提起上訴者，應
於判決送達後十日內補具上訴理由（均須按他造當事人之人數附
繕本）。
對於簡易訴訟程序之第二審判決，其上訴利益逾一百五十萬元者
，當事人得以其適用法規顯有錯誤為理由，逕向最高法院提起上
訴。
中　　華　　民　　國　　94　　年　　2 　　月　　3 　　日
                                書記官  林建清
